臺灣高等法院刑事判決　　　　　　　　　九十一年度上易字第二三五號
　　上　訴　人　台灣板橋地方法院檢察署檢察官
　　被　　　告　乙○○
　　　　　　　　甲○○
右上訴人，因被告等妨害自由案件，不服臺灣板橋地方法院，九十一年度易字第八四
０號，中華民國九十一年六月六日第一審判決（起訴案號：臺灣板橋地方法院檢察署
九十一年度偵字第一六四六四、二一二九號）提起上訴，本院判決如左：
    主      文
原判決撤銷。
乙○○以加害身體、名譽之事恐嚇他人致生危害於安全處罰金仟元，如易服勞役以
佰元折算壹日。
甲○○以加害生命之事恐嚇他人致生危害於安全處罰金仟元，如易服勞役以佰元
折算壹日。
    事      實
一、乙○○因不滿其兄甲○○將九二一地震房屋受損後之家具等個人物品，長期堆置
於其位於台北縣板橋市○○街七十五號三樓之住處，竟基於恐嚇之犯意，於民國
    八十八年十月十六日十一時十二分許，在甲○○所持有之行動電話000000
    0000語音信箱內，留言「：：甲○○，你最好快來搬，我警告你，你女兒唸
    什麼學校，你老婆工作住那，我告訴你，我都知道我要把她們的資料全部公佈出
    去，全部登在報紙上：：，你回來一次，不要看見我，他媽的，回來一次，我扁
    你一頓」等語加以恐嚇，致生危害於安全。另甲○○於九十年八月二十九日下午
    ，與包括其弟乙○○在內之親屬辦理其父出殯事宜完竣，並返回其母位於台北縣
    板橋市○○街五十六號三樓之住處後，因細故與其弟乙○○發生爭執，竟基於恐
    嚇之犯意，從廚房內取出菜刀一把，以「要讓你消失」等語加以恐嚇，致生危害
    於安全，惟隨即遭在場之親屬勸阻，方才罷手。
二、案經乙○○訴由台灣板橋地方法院檢察署檢察官偵查起訴，並經檢察官自動檢舉
    偵查起訴。
    理      由
一、右開事實分別訊據被告乙○○、甲○○，乙○○坦承確有在電話留言，然辯稱無
    恐嚇意思，僅通知速遷移家具已遺忘留言內容；甲○○則辯稱：「當時確有拿刀
    ，人在廚房喃喃自語，但在理智控制下又放下刀子，並未走出廚房」云云。
二、經查：
  (一)被告乙○○確有以前開加害其兄甲○○本人之身體及其妻女名譽之害惡言語，恐
    嚇甲○○等情，業據甲○○指述明確，復有錄音帶一捲及其譯文附卷可資佐証，
    錄音帶之聲音高亢、充滿憤恨之意，兄弟間電話留言，如乏害惡相加意思，何庸
    如此，被告甲○○聽到電話留言，心生畏懼，始而轉錄於普通錄音帶藉以為証據
    。雖甲○○於原審稱伊弟之言出於氣話，對其不生威脅，應屬親情壓力下護之
    詞，否則自毋庸將害惡留言轉錄為証，並於本院據實陳述必要（參見乙○○提呈
    答辯狀）此部分事証已足犯行足堪認定。
  (二)關於被告甲○○持菜刀表明要讓你（指乙○○）消失等語相恐嚇等情，已據乙○
    ○告訴時指訴歷歷，核與証人羅陳秀英、羅美華於檢察官訊問時証述情節相符。
    又証人張寰敏於原審審埋亦証稱：其僅看到甲○○從廚房拿菜刀走出來。以証人
    羅陳秀英係甲○○之母、羅美華係甲○○之妹，焉有誣指之理，從而被告甲○○
    又上開恐嚇犯行，事証明確，要堪認定。
三、核被告等前開行為分別犯刑法第三百零五條之恐嚇危害安全罪。原審判決被告乙
    ○○甲○○均無罪固非無見惟查：(一)被告乙○○在甲○○電話語音信箱之留言，
    顯以害惡之詞相通知，甲○○聽到留言深感威脅轉錄於普通錄音帶告訴，在檢察
    官訊問時氣憤難耐，則嗣後所述弟弟之留言是氣話，如為真情為何要告訴？又其
    在本院仍不鬆口堅指乙○○係恐嚇，原判決未得真情判斷失實已有不合。(二)被告
    甲○○於九十年八月廿九日下午在母親住處即台北縣板橋市○○街五十六號三樓
    。是時因剛辦完被告父親喪事親友多人在場，甲○○因故往廚房拿菜刀一把，揚
    言「要讓你（指乙○○消失）」等語，不惟乙○○於檢察官偵查時指訴歷歷被告
    之妹羅美華被告之母均証述被告甲○○有拿菜刀出言恐嚇，原判決竟以相關証人
    為息事寧人，嗣後所述各人所陳恐嚇過程不符或未所清楚害惡言語不予採信，按
    現場直徑未超過三公尺，彼此均為骨肉親人，初供為真，自難憑嗣後故意不實証
    述，指有瑕疵不予採信，原判決已有失出，公訴人上訴意旨據以指摘原判決不當
    ，為有理由，爰將原判決撤銷改判，審酌被告二人係親兄弟關係，斟酌彼此之犯
    罪動機，手段、造成之危害，犯罪後之態度，從寬各量處罰金三千元，並均諭知
    易服勞役之折算標準示懲。
據上論結，應依刑事訴訟法第三百六十九條第一項前段、第三百六十四條、第二百九
十九條第一項前段、刑法第三百零五條、第四十二條第二項、罰金罰鍰提高標準條例
第一條前段、第二條判決如主文。
本案經檢察官李良忠到庭執行職務。
中      華      民      國    九十一    年      八      月    二十一    日
                              臺灣高等法院刑事第十八庭
                                  審判長法  官  吳      敦
                                        法  官  劉  慧  芬
                                        法  官  吳  明  峰
右正本證明與原本無異。
不得上訴。
                                        書記官  李  華  安
中      華      民      國    九十一    年      八      月    二十三    日
附錄：本案論罪科刑法條全文
刑法第三百零五條
以加害生命、身體、自由、名譽、財產之事恐嚇他人，致生危害於安全者，處二年以
下有期徒刑、拘役或三百元以下罰金。
